【裁判字號】    97,交聲,313
【裁判日期】    971013
【裁判案由】    交管條例聲異
【裁判全文】
臺灣板橋地方法院交通事件裁定         97年度交聲字第313號
原處分機關  交通部公路總局臺北區監理所
異  議  人
即受處分人  甲○○
上列異議人因違反道路交通管理處罰條例案件，對於交通部公路
總局臺北區監理所於民國97年1 月30日以北監營裁字第裁40-AEV
913346號違反道路交通管理事件裁決書所為之裁決處分不服，聲
明異議，本院裁定如下：
    主  文
原處分撤銷。
甲○○不罰。
    理  由
一、原處分意旨略以：異議人即受處分人甲○○於民國96年12月
    9 日15時45分許，駕駛車牌號碼PNN-083 號重型機車（下稱
    本件機車），在臺北市○○○路、衡陽路口，有「逆向行駛
    （南向北）」之違規，而為臺北市政府警察局中正第一分局
    警員當場舉發。嗣經原處分機關交通部公路總局臺北區監理
    所於97年1 月30日以北監營裁字第裁40-AEV913346號違反道
    路交通管理事件裁決書，依道路交通管理處罰條例第45條第
    1 款、第63條第1 項規定及違反道路交通管理事件統一裁罰
    基準表，裁處異議人罰鍰新臺幣9 百元，並記違規點數一點
    。
二、異議意旨略以：異議人以本件機車停放處為起點，往秀山街
    方向行駛，道路上沒有單行道出入箭頭，也無單行道字樣，
    故無法辨識為單行道，致使異議人無從判定遵行方向，爰依
    法聲明異議云云。
三、按違反行政法上義務之行為非出於故意或過失者，不予處罰
    ，行政罰法第7 條第1 項定有明文。又標誌、標線、號誌之
    設置目的，在於提供車輛駕駛人及行人有關道路路況之警告
    、禁制、指示等資訊，以便利行旅及促進交通安全，道路交
    通標誌標線號誌設置規則第2 條亦定有明文，而主管機關對
    於道路路段設置標誌，當應以明確、清晰之方式標示，俾使
    人民得以事先知悉，方能期待人民遵守該等相關規定，若無
    確切之標誌，致人民無所適從，率爾將行政機關不確實之行
    政作為，歸責於受處分人，尚嫌嚴苛，亦與立法目的不合，
    故道路如未設置標誌或因標誌設置地點不當，未能讓駕駛人
    得以知悉該路段有何警告、禁制情狀，自無法苛責駕駛人有
    何未遵守標誌行車之故意或過失。
四、經查，異議人固坦承其於前開時地，駕駛本件機車沿延平南
    路南往北方向行經秀山街時為警攔停舉發等情不諱，並有本
    件舉發通知單1 張在卷可憑，惟仍以前情置辯，而經本院至
    現場勘驗發現，衡陽路進入延平南路之路口固設置有「禁止
    進入」及「禁止右轉」之標誌，倘若駕駛人係由衡陽路欲進
    入延平南路時，依前開標誌雖可明知延平南路該路段是屬禁
    止進入之單行道，而不得從衡陽路右轉進入；然若駕駛人行
    進動線係由秀山街右轉至延平南路時，則因該路口僅設置圓
    形藍底白色向右箭頭之「僅准右轉」標誌，並無任何足以表
    彰該路段係屬單行道之標誌，是本件異議人既主張其係騎乘
    本件機車由秀山街進出延平南路，則其依現場交通標誌設置
    情狀，其顯無從得悉延平南路該路段是屬於單行道甚明，此
    除有本院現場勘驗照片5 張附卷可稽外，證人即舉發警員張
    子立於本院調查時，亦具結證稱：「（問：駕駛人如何能得
    悉該路段是北往南的單行道？）只有從衡陽路要右轉延平南
    路的時候，會有禁止右轉，還有禁止進入的標誌，就可以得
    知該路段是單行道，至於秀山街往延平南路的轉角口，只有
    設立「僅准右轉」的標誌，並非單行道標誌，所以如果異議
    人當初是從秀山街右轉進入延平南路的話，在延平南路停車
    以後，如果是再由延平南路往秀山街行駛中間，並沒有辦法
    得悉該路段是北往南的單行道。我當時因為並沒有辦法判斷
    異議人是從衡陽路右轉行駛延平南路過來，還是異議人是從
    延平南路上的機車停車格牽車出來行駛，所以才開立舉發通
    知單。」等語明確，足認異議人所辯顯非無據，故異議人固
    確有騎乘本件機車逆向行駛之情，惟既係因秀山街進出延平
    南路該路段中間並未設置任何單行道、禁止進入或可資辨識
    遵行方向之標線或標誌，方致使異議人誤判行車方向而違規
    ，自難認異議人就此違規事實有何故意或過失可言。
五、綜上所述，本院依卷內證據資料觀之，認異議人所辯非屬無
    稽。原處分機關未察及此，逕對異議人為上開處分，尚有未
    洽，應由本院將原裁決處分予以撤銷，改諭知異議人不罰。
據上論斷，應依道路交通管理處罰條例第87條第2 項、道路交通
案件處理辦法第20條前段，裁定如主文。
中    華    民    國    97    年    10    月    13    日
                  交通法庭  法  官  張 兆 光
上列正本證明與原本無異。
如不服本裁定，應於裁定送達後五日內敘明抗告理由，向本院提
出抗告狀。
                            書記官  曹 秋 冬
中    華    民    國    97    年    10    月    14    日


司法院資訊處製作；財團法人民間司法改革基金會備份。
